最高法院刑事判決　　　　　　　　　　　　　　　九十三年度台上字第三二一八號
　　上　訴　人　甲○○
　　　　　　　　乙○○
右上訴人等因偽造文書案件，不服台灣高等法院中華民國九十年八月二十四日第二審
判決（九十年度上訴字第一八九一號，起訴案號：台灣台北地方法院檢察署八十八年
度偵字第二四二三五號），提起上訴，本院判決如左：
    主  文
原判決撤銷，發回台灣高等法院。
    理  由
本件原判決撤銷第一審之科刑判決，改判論處上訴人甲○○、乙○○以共同行使變造
公文書，足以生損害於公眾罪刑，固非無見。
惟查：(一)有罪之判決書，應於理由內記載對於被告有利之證據，不採納之理由，刑事
訴訟法第三百十條第二款定有明文。證人邱國泰於偵查中證稱：「我是去看乙○○的
父親時，剛好郭美華（彭金堂之配偶，已）、王美（彭金堂之母）來，當時是民國
八十七年冬天，在乙○○竹南的家裡，王美及她媳婦來就說，她兒子死了很久，都沒
有消息，是不是可領到錢，是不是可以申請看看。乙○○就說：他要申請看看。（問
：當時王美、郭美華有無交何資料給乙○○？）好像有交資料給乙○○，但我沒有看
清楚是何種資料」（見偵查卷第一０三頁），證人王美於第一審法院證述：「郭美華
回家問我說，我兒子有在工廠上班，為何沒有勞保給付？她就去查，後來說他應該可
以辦理勞保死亡給付。我去我大姐那邊看我姊夫，外甥（乙○○）他回去，她說要幫
我辦。可是我與我媳婦把勞保卡、一張什麼表交給他後，一直沒有消息，我媳婦過世
後，我也沒有心情去問他。後來他說又幫我送出去」、「我叫我媳婦（把）東西（拿
）給乙○○辦理勞保給付」、「（提示考勤卡六張，問：是這些？）是」（見第一審
卷第一九八至二００頁）。如果無訛，則乙○○所辯：加保申報表及出勤卡係彭金堂
之妻郭美華交給伊，伊並未偽造加保申報表及出勤卡，似非全無審酌之餘地。乃原判
決對於上開有利於乙○○之證據並未審酌，亦未說明不予採取之理由，遽予論處乙○
○共同行使變造公文書罪刑，自有判決理由不備之違誤。(二)證人即勞工保險局承保處
受理科專員唐湘君於法務部調查局台北市調查處證陳：「該申報表（加保申報表）在
人數欄由一人改為二人，但並未註明更改人蓋印，另在月投保薪資處填寫新台幣（下
同）三萬五千元，該金額與投保金額級數不符，我們應該會註明並更改為三萬六千三
百元的級數」（見偵查卷第十五頁）。如果不虛，甲○○係自五十三年進入勞工保險
局擔任臨時僱員，五十六年參加內部考試成為勞工保險局正式僱員在承保處計費科服
務，之後轉任承保處受理科，至八十八年四月底左右調任給付處迄今（見偵查卷第五
頁），以其在勞工保險局工作之時間長達三十餘年，當知月薪三萬五千元之級數應填
寫為三萬六千三百元。乃上開加保申報表竟記載為「彭金堂，三萬五千元」，顯與常
情有悖，從而甲○○所辯：該加保申報表並非伊變造云云，非無研求之餘地。原判決
未詳審酌及此，於事實欄內認定「由甲○○，……於不詳時地囑由不知情之不詳姓名
之人擅自在異動表冊內其中八十五年十二月二十一日之勞工保險加保申報表上增列彭
金堂姓名、出生年月日、身分證號碼、月投保薪資及到職日期……」（見原判決第二
頁第十至十三行），即有可議。上訴人等上訴意旨執以指摘原判決不當，非無理由，
應認原判決有撤銷發回更審之原因。至原判決不另諭知無罪部分，因公訴人認此部分
與上開有罪部分有方法結果之牽連關係，基於審判不可分之原則，應併予發回，附此
敘明。
據上論結，應依刑事訴訟法第三百九十七條、第四百零一條，判決如主文。
中　　　華　　　民　　　國　　九十三　　年　　　六　　　月　　二十四　　日
                              最高法院刑事第十庭
                                  審判長法官  呂　潮　澤
                                        法官  白　文　漳
                                        法官  吳　昆　仁
                                        法官  孫　增　同
                                        法官  吳　昭　瑩
      右正本證明與原本無異
                                              書  記  官
中　　　華　　　民　　　國　　九十三　　年　　　六　　　月　　二十九　　日
                                                                        Ｌ
